---
title: "PR2 Tipologia y ciclo de vida de los datos"
author: "Alejandro González Barberá y Ferran Valverde Parera"
date: "2023-01-09"
header-includes:
  \usepackage{fvextra}
  \DefineVerbatimEnvironment{Highlighting}{Verbatim}{breaklines,commandchars=\\\{\}}
output:
  html_document:
    toc: yes
    number_sections: yes
    toc_depth: 2
  pdf_document:
    toc: yes
    toc_depth: '2'
---

```{r setup, include=FALSE}
knitr::opts_chunk$set(echo = TRUE)
knitr::opts_chunk$set(tidy.opts=list(width.cutoff=60),tidy=TRUE)
library(ggplot2)
```

# Descripción del dataset

Este conjunto de datos ha sido tomado de https://www.kaggle.com/datasets/whenamancodes/students-performance-in-exams, y está formado por las notas de los estudiantes en diferentes asignaturas junto a algunas características de cada estudiante.
Es interesante analizar este conjunto de datos para poder analizar y sacar conclusiones sobre que aspectos pueden influir más en el rendimiento de los estudiantes.
A partir de estas conclusiones se pueden llegar a predecir las notas y reconducir a tiempo en caso de esperar un mal resultado académico.

```{r}
data <- read.csv('../data/exams.csv')
```


# Integración y selección

En este caso no eliminaremos ningún atributo sino que añadiremos variables categóricas para las notas, es decir, suspenso, aprobado, notable, excelente.
También añadiremos una columna para las medias de las tres asignaturas para cada estudiante.
```{r}
data$math.result <- cut(data$math.score,
              breaks=c(0, 50, 70, 90, 100),
              labels=c('Fail', 'Sufficient', 'Good', 'Excellent'))
data$reading.result <- cut(data$reading.score,
              breaks=c(0, 50, 70, 90, 100),
              labels=c('Fail', 'Sufficient', 'Good', 'Excellent'))
data$writing.result <- cut(data$writing.score,
              breaks=c(0, 50, 70, 90, 100),
              labels=c('Fail', 'Sufficient', 'Good', 'Excellent'))
data$meangrade <- rowMeans(data[6:8])

head(data)

```


# Limpieza de los datos

Antes de nada empezaremos corrigiendo los tipos de cada atributo en caso de que sea necesario.

```{r}
sapply(data, class)
data$gender <- as.factor(data$gender)
data$race.ethnicity <- as.factor(data$race.ethnicity)
data$parental.level.of.education <- as.factor(data$parental.level.of.education)
data$lunch <- as.factor(data$lunch)
data$test.preparation.course <- as.factor(data$test.preparation.course)
```
Comprobamos que los cambios se han aplicado correctamente
```{r}
summary(data)
```

Con el resultado de arriba podemos comprobar también si existen valores en blanco o NA, pero con las siguientes funciones es más facil de apreciar.
```{r}
#Valores NA
colSums(is.na(data)) 
#Valores en blanco
colSums(data=="")
```

Como podemos observar no encontramos ningún valor en blanco o NA.

Veamos si encontramos outliers en las variables numéricas.

```{r}
boxplot(data$math.score)
boxplot.stats(data$math.score)$out

boxplot(data$reading.score)
boxplot.stats(data$reading.score)$out

boxplot(data$writing.score)
boxplot.stats(data$writing.score)$out
```

Vemos que si que hay unos pocos outliers para las notas de cada una de las asignaturas, podría ser conveniente eliminarlas pero al tratarse de una franja de notas cerrada (0-10) queremos analizar la totalidad de resultados, además no tenemos un motivo significante para eliminarlas.

# Análisis y representación de los datos

Para analizar los datos, queremos comprobar mediante gráficos algunas de las relaciones y distribuciones de variables.

## Distribuciones de los atributos

```{r}

plot(data$gender, col = 'palegreen', main = 'Proporción de hombres y mujeres') 
```

Hay aproximadamente el mismo número de hombres que de mujeres, aun que el total de hombres es ligeramente superior.


```{r}

plot(data$race.ethnicity, col = 'palegreen', main = 'Proporción de razas') 
```

Como podemos apreciar, en este conjunto de datos se han especificado las razas de manera anónima. Esto puede ser interesante de cara a hacer los análisis sin suposiciones previas, aunque sería interesante conocer a que razas pertenece cada grupo una vez terminado el análisis.

```{r}

plot(data$parental.level.of.education, cex.names=0.6, col = 'palegreen', main = 'Proporción de estudios de los padres')
```

Podemos ver que muy pocos han llegado a hacer un máster como se podría llegar a esperar, pero también muy pocos han llegado a estudiar un grado.

```{r}

plot(data$lunch, col = 'palegreen', main = 'Proporción del plan de comida') 
```

La mayoría tiene un plan estándar, pero muchos también tienen un plan reducido. 

```{r}

plot(data$test.preparation.course, col = 'palegreen', main = 'Proporción de tests iniciales hechos') 
```

En este caso la mayoría no ha hecho el test de preparación.

```{r}

plot(data$math.result, col = 'palegreen', main = 'Proporción notas matematicas')
plot(data$reading.result, col = 'palegreen', main = 'Proporción notas lectura')
plot(data$writing.result, col = 'palegreen', main = 'Proporción notas escritura')
```

En las tres habilidades muestreadas vemos que la mayoría de notas se concentran en la zona central, es decir, están aprobados pero no con la máxima nota.

## Relaciones entre atributos

```{r}

plot(data$gender,data$meangrade, main = 'Género vs Notas medias', ylab = 'Notas medias', xlab = 'Género') 
```

Las notas de amos géneros son muy similares en general, aunque muy ligeramente superiores las de las mujeres.

```{r}

plot(data$race.ethnicity, data$meangrade, main = 'Raza vs Notas medias', ylab = 'Notas medias', xlab = 'Raza') 
```

La raza mas frecuente (C) también es la que obtiene peores resultados académicos.

```{r}

plot(data$parental.level.of.education, data$meangrade, cex.axis = 0.5, main = 'Educación padres vs Notas medias', ylab = 'Notas medias', xlab = 'Educación padres') 
```

Los resultados son esperados, los niños con padres estudiosos tienen mejores notas.

```{r}

plot(data$lunch, data$meangrade, main = 'Plan comida vs Notas medias', ylab = 'Notas medias', xlab = 'Plan comida') 
```

Los estudiantes con el plan de comida estándar tienen mejores notas.


```{r}

plot(data$test.preparation.course, data$meangrade, main = 'Test de preparación vs Notas medias', ylab = 'Notas medias', xlab = 'Test de preparación') 
```

Y los estudiantes con el test de preparación tienen mejores resultados.

Veamos ahora si por lo general los estudiantes suelen sacar notas parecidas en todas las asignaturas.
```{r}
newdata <- data[order(data$meangrade),]

ggplot(newdata, aes(x=seq(1:1000), y=seq(0:100)))+
  geom_point(data = newdata, aes(x = seq(1:1000), y = reading.score), colour = 'purple')+
  geom_point(data = newdata, aes(x = seq(1:1000), y = writing.score), colour = 'cyan')+
  geom_point(data = newdata, aes(x = seq(1:1000), y = math.score), colour = 'black')+
  geom_line(data = newdata, aes(x = seq(1:1000), y = meangrade), colour = 'red', size = 1.2)+
  ggtitle("Notas de los estudiantes en todas las asignaturas")
```

Como podemos ver hay una clara linea de tendencia, siendo los puntos negros las notas de los estudiantes en matemáticas, los morados las notas de lectura, los cían las notas de escritura y la línea roja la media. También podemos apreciar que los estudiantes parecen tener notas más bajas en matemáticas respecto a las otras asignaturas.

# Resolución del problema
Tras el análisis realizado, podemos concluir que no hay diferencia significativas en las notas entre mujeres y hombres. Pero sí hay diferencia en relación a la raza y la educación de los padres, donde los grupos D y E sobresalen de los demás y los hijos con padres con estudios superiores también reciben mejores notas. Además, los estudiantes con el plan de comida estándar tiene mejores notas, esto puede significar que los estudiantes con un nivel socio-económico mas alto tienen mejores resultados académicos.

Por último, cabe destacar que los estudiantes tienen tendencia a sacar notas similares en las asignaturas mostradas.

# Versiones

```{r}

sessionInfo()
```
